---
title: "Ejercicios1"
format: html
editor: visual
---

## Peso al nacer

Leer el dataset que se encuentra en data/birthweight_reduced.csv.

```{r}
bwt <- read.csv("./data/birthweight_reduced.csv")
head(bwt)
```

Convertir la columna smoker en un factor con los valores: 1- 'YES' 0- 'NO'

```{r}
bwt$smoker <- factor(bwt$smoker, labels = c("NO", "YES"))
```

Para la columna Birthweight:

1- Calcular media, mediana y los cuartiles

```{r}
mean(bwt$Birthweight)
median(bwt$Birthweight)
quantile(bwt$Birthweight)
```

2- Dibujar un Boxplot. Y decir cuales son los outliers, y ver si veis alguna caracteristica importante.

```{r}
boxplot(bwt$Birthweight)
```

3-¿Cuantas madres fumadoras y no fumadoras hay?

```{r}
summary(bwt$smoker)
```

4- ¿Cual es el peso medio de los niños al nacer para las madres fumadoras y no fumadoras?

```{r}

is_smoker <- bwt[which(bwt$smoker=="YES"),]
non_smoker <- bwt[which(bwt$smoker=="NO"),]
mean(is_smoker$Birthweight)
mean(non_smoker$Birthweight)


```

5- ¿Cual de los dos grupos presenta una varianza mayor?

```{r}
var(is_smoker$Birthweight)
var(non_smoker$Birthweight)
```

6- Pinta un Boxplot del peso para cada uno de los grupos

```{r}
boxplot((is_smoker$Birthweight),(non_smoker$Birthweight), 
        names = c("Smoker","Non smoker"))
```

## Ciudades soleadas

Vamos a leer el dataset cities_sunny. Muestra las horas de sol medias que tienen diferentes ciudades en un mes determinado.

```{r}
df_sunny <- read.csv("./data/cities_sunny.csv")
head(df_sunny)
```

1- ¿Cuantos paises hay? ¿Cuantas Ciudades?

```{r}

cat("Hay", length(unique(df_sunny$Country)), "países", "\n")
cat("Hay", length(unique(df_sunny$City)), "ciudades")
```

2- ¿Cual es la ciudad que más horas de sol tiene en enero?

```{r}
df_sunny[which.max(df_sunny$Jan), c("City", "Country")]
```

3- ¿Cual es la ciudad que más horas de sol totales tiene en los meses de Enero, Febrero y Marzo? (suma los 3 meses y encuentra la ciudad con el máximo)

```{r}
df_sunny$trimestre <- rowSums(df_sunny[3:5])
df_sunny[which.max(df_sunny$trimestre), c("City", "Country")]
```

4- ¿Cual es la ciudad que más horas de sol tiene en todo el año? (sumando todos los meses)

```{r}
df_sunny$total <- rowSums(df_sunny[3:14])
df_sunny[which.max(df_sunny$total), c("City","Country")]
```

5- En el dataset, ¿cual es el país que tiene más ciudades?. Muestra el número medio de horas mensuales en enero para las ciudades de ese país.

```{r}
#Numero de ciudades por pais
num_city <- table(df_sunny$Country) #Tabla de frecuencias
num_city[which.max(num_city)] 

require(dplyr)

#Numero medio de horas para ese país
ciudades_usa <- filter(df_sunny,Country=="United States")
mean(ciudades_usa$Jan)
```

6- ¿Cual es el número medio de horas soleadas al mes en Madrid? ¿y su mediana?

```{r}
seleccion <- df_sunny %>% 
  filter(City == "Madrid")

#mean(unlist(seleccion[3:14]))
#median(unlist(seleccion[3:14]))

paste("El número medio de horas soleadas es", mean(unlist(seleccion[3:14])))
paste("La mediana es", median(unlist(seleccion[3:14])))

```
