---
title: "Ejercicios1"
format: html
editor: visual
---

## Peso al nacer

Leer el dataset que se encuentra en data/birthweight_reduced.csv.

```{r}
bwt <- read.csv("./data/birthweight_reduced.csv") 
head(bwt,5) #Vista rápida del documento, 5 filas seleccionadas (se puede omitir)
```

Convertir la columna smoker en un factor con los valores: 1- 'YES' 0- 'NO'

```{r}
bwt$smoker<-factor(bwt$smoker,labels=c("NO","YES"))
#df$columna <- factor(levels, labels = nuevos valores (mismo orden que levels))
head(bwt) #Sólo para chequear
```

Para la columna Birthweight:

1- Calcular media, mediana y los cuartiles

```{r}
#Se sabe que para trabajar en una columna determinada se sigue la forma df$col, además, las funciones para "x" son: mean(x), median(x) y quantile(x)
cat("La media es: ",mean(bwt$Birthweight),'\n')
cat("La mediana es: ",median(bwt$Birthweight), '\n')
cat("Los cuartiles son: ",paste(quantile(bwt$Birthweight), collapse = ', '), '\n')


```

2- Dibujar un Boxplot. Y decir cuales son los outliers, y ver si veis alguna caracteristica importante.

```{r}
b<- boxplot(bwt$Birthweight, range=1.5)
#paste("Los outliers serían", paste(b$out))
#en este caso no hay outliers para el rango por defecto de 1.5, disminuyendo el rango a 1.3 aparecen los primeros outliers.
```

3-¿Cuantas madres fumadoras y no fumadoras hay?

```{r}
summary(bwt$smoker) #obtener datos generales 
str(which(bwt$smoker=='YES'))

```

4- ¿Cual es el peso medio de los niños al nacer para las madres fumadoras y no fumadoras?

```{r}
bwt_yes <- bwt[which(bwt$smoker=='YES'),]
bwt_no <- bwt[which(bwt$smoker=='NO'),]
cat("El peso medio de los niños al nacer para madres fumadoras es: ", mean(bwt_yes$Birthweight),'\n')
cat("El peso medio de los niños al nacer para madres no fumadoras es: ", mean(bwt_no$Birthweight))
```

5- ¿Cual de los dos grupos presenta una varianza mayor?

```{r}
varyes <- var(bwt_yes$Birthweight)
varno <- var(bwt_no$Birthweight)
paste("La varianza en el peso para fumadoras es: ", varyes)
paste("La varianza en el peso para no fumadoras es: ", varno)
paste("El grupo con mayor varianza es el de madres fumadoras, con una varianza de: ", varyes)
```

6- Pinta un Boxplot del peso para cada uno de los grupos

```{r}
boxplot(bwt_yes$Birthweight, bwt_no$Birthweight, range = 1.5,xlab = "Fumadoras/No Fumadoras", names=c("No","Si"),
ylab = "Peso al Nacer (Birthweight)")
```

```{r}
df_sunny <- read.csv("./data/cities_sunny.csv")
head(df_sunny)
```

1- ¿Cuantos paises hay? ¿Cuantas Ciudades?

```{r}
#length(unique(df_sunny$Country)) #se obtienen valores únicos de la columna Country
#length(unique(df_sunny$City)) #Valores unicos de columna Ciudad
#nrow(df_sunny)
paste("Hay", length(unique(df_sunny$Country)), "paises")
paste("Hay", length(unique(df_sunny$City)), "Ciudades")
```

2- ¿Cual es la ciudad que más horas de sol tiene en enero?

```{r}
df_sunny[which.max(df_sunny$Jan), c("Country","City")] #which.max selecciona el valor máximo en df$col, y devuelve valores de Fila en columnas Country y City
#df_sunny[df_sunny$Jan==max(df_sunny$Jan), c("country","City")]
```

3- ¿Cual es la ciudad que más horas de sol totales tiene en los meses de Enero, Febrero y Marzo? (suma los 3 meses y encuentra la ciudad con el máximo)

```{r}
#Para el trimestre, se suman los 3 meses del año, lo que también se puede hacer por rangos de la forma <- rowSums(df[,3:5])
df_sunny$trimestre1<- df_sunny$Jan + df_sunny$Feb + df_sunny$Mar
df_sunny[which.max(df_sunny$trimestre1), c("Country","City")]
```

4- ¿Cual es la ciudad que más horas de sol tiene en todo el año? (sumando todos los meses)

```{r}
df_sunny$total <- as.numeric(gsub(',','',df_sunny$Year))
df_sunny[which.max(df_sunny$total), c("City")]

```

5- En el dataset, ¿cual es el país que tiene más ciudades?. Muestra el número medio de horas mensuales en enero para las ciudades de ese país.

```{r}
num_city <- table(df_sunny$Country)
country <- names(num_city)[which.max(num_city)]
cat("El país que más ciudades tiene en el dataset es: ", country, "\n")
num_sum <- round(mean(df_sunny[df_sunny$Country==country, 'Jan']),2)
cat("El número medio de horas de sol es de: ", num_sum)
```

6- ¿Cual es el número medio de horas soleadas al mes en Madrid? ¿y su mediana?

```{r}
#df_sunny[df_sunny$City=='Madrid', 3:14]
cat("La media es: ", mean(unlist(df_sunny[df_sunny$City=='Madrid', 3:14])), '\n')
cat("La mediana es: ", median(unlist(df_sunny[df_sunny$City=='Madrid', 3:14])), '\n')


```
