---
title: "Ejercicios2"
format: html
editor: visual
---

## CSV edad española

Usando el CSV del INE.¿Cual es la media de edad de la población española? ¿y la mediana? ¿la moda?

$$
    \bar{x} =  \frac{1}{\text{poblaciónTotal}} \sum _{i=1}^N edad_i · poblaciónConEdad_i 
$$

```{r}
library(dplyr)
library(tidyr)
poblacion_raw<-read.csv("data/9663bsc.csv",skip=0,fileEncoding="ISO-8859-1",header=T, sep=';',stringsAsFactor=F)

poblacion <- poblacion_raw |> mutate(Total=as.numeric(gsub("\\.","",Total))) |> pivot_wider(names_from = Sexo, values_from = Total)  |>
 mutate(edad=as.numeric(gsub("año(s|)","",Edad.simple))) |> drop_na() |> select(-c(Periodo,Edad.simple)) |>
 rename(Total='Ambos sexos') |> arrange(edad)
```

```{r}
head(poblacion)
```

Primero calculamos la moda:

```{r}
moda <- poblacion[which.max(poblacion$Total),]$edad
cat("La moda es:", moda, "años")
```

La mediana de la población:

la función (o columna) población\$prob contiene valores de 0 a 1. Al restarle 0.5 obtenemos un nuevo conjunto de valores que van desde el -0.5 a 0.5 para el 0 y 1 respectivamente. Luego, para poder obtener el valor del medio, se busca el valor más cercano al nuevo cero, tendríamos entonces la primera parte de la formula

(poblacion\$prob-0.5) transforma los valores de \[0:1\] a \[-0.5 : 0.5\]

abs(poblacion\$prob-0.5) transforma los valores a absolutos para comparacion directa

luego solo queda pedir la mínima distancia a cero (la mitad de los datos, añadiendo

\[which.min(columna_a_evaluar)\],\$columna_a_devolver

```{r}
poblacion$prob <- cumsum(poblacion$Total)/sum(poblacion$Total) #corresponde al acumulado de probabilidad
#Finalmente la fórmula será
mediana <- poblacion[which.min(abs(poblacion$prob-0.5)),]$edad

cat("La mediana será:", mediana)
```

La media de la población:

```{r}
media <- sum(poblacion$Total*poblacion$edad)/sum(poblacion$Total)
cat("La media de la poblacion total es", media, "años")
```

## Peso al nacer

Leer el dataset que se encuentra en data/birthweight_reduced.csv.

Para la columna Birthweight: Calcula la media de los dos grupos para madres fumadores y no fumadores. Calcula su intervalo de confianza.

```{r}
bwt <- read.csv("./data/birthweight_reduced.csv")
head(bwt)
```

```{r}
#se cambian los valores de la columna smoker 0 y 1 a No y Yes respectivamente
bwt$smoker <- factor(bwt$smoker, labels = c('No', 'Yes'))
bwt_no_smoker <- bwt |> filter(smoker=='No') #df solo no fumadoras
bwt_smoker <- bwt |> filter(smoker=='Yes') #df solo fumadoras
```

```{r}
t.test(bwt_smoker$Birthweight)
```

```{r}
t.test(bwt_no_smoker$Birthweight)
```

```{r}
bwt |> group_by(smoker) |> summarise(low=t.test(Birthweight)$conf.int[1], high=t.test(Birthweight)$conf.int[2])
#revisar con más detenimiento los comandos
```

## Ejemplo probabilidad COVID

Ejercicio se resuelve usando la distribución binomial. Supongamos que tenemos una población donde 5 de cada 1000 personas están infectadas.

Pintar una curva donde se represente en el eje Y la probabilidad de encontrar al menos un contagiado en función del número de personas dado por el eje X.

Esto se haría utilizando una función binomial donde la probabilidad de que alguien esté infectado es 5/1000. x sería el número de personas y es un valor que puede ir de 1 hasta 1000. Usa la función dbinom.

```{r}
p <- 5/1000
x <- 1:1000
#dbinom(1, size=100, p=p) #considerando una probabilidad 'p' de un suceso, la probabilidad de 1 persona infectada en una población de 100 es de ...
probs <- 1 - dbinom(0, size=x, p=p)
plot(x, probs)
```

Pintar una curva donde se represente en el eje Y la probabilidad de encontrar exactamente dos contagiados en función del número de personas dado por el eje X

```{r}
p <- 5/1000
x <- 1:1000
probs <- pbinom(2,size=x,p=p)
plot(probs)
```

Pintar una curva donde se represente en el eje Y la probabilidad de encontrar dos o más contagiados en función del número de personas dado por el eje X

```{r}
p <- 5/1000
x <- 1:1000
probs <- 1 - pbinom(1,size=x,p=p)
plot(probs)
```

Probabilida de encontar 5 o más personas contagiadas en una población de 1000

```{r}
p <- 5/1000
x <- 1:1000
probs <- 1-pbinom(4,size=x, p=p)
plot(probs)
```
